臺灣臺南地方法院民事判決　九十一年訴字第二四七號
　　原　　　告　　乙○○
　　送達代收人　　甲○○
　　被　　　告　　丙○○
右當事人間，請求損害賠償事件，本判決如左：
    主    文
原告之訴及假執行之聲請均駁回。
訴訟費用由原告負擔。
    事實
甲、原告方面：
一、聲明：
（一）被告應給付原告新台幣伍拾萬仟元及自起訴狀繕本送達被告翌日起至清償
      日止按年息百分之五計算之利息，並自九十一年一月起至清償日止，按每月新
      台幣一萬元計算之損害賠償金。
（二）願供擔保，請宣告准為假執行。
二、陳述：
（一）原告所有座落台南市○○街二三三號之房屋，於民國（下同）八十九年間就前
      揭房屋改、增建之工程，交由吳雯華及被告丙○○等人承作，而該些工程於完
      工，款項理清時，曾由被告丙○○等人簽立「切結書」載明：『保固五年，無
      條件修復』之意旨。詎事後在前揭建物三樓增建之外牆產生嚴重裂縫，一遇天
      雨即有滲漏雨水之現象，已對原告前揭房屋之裝潢、油漆，及室內地板、傢俱
      、字畫、衣物等物品，造成重大損害。惟被告丙○○負責土水部分之施作，如
      前所述已承諾應無修件修復，即應就該些瑕疵予以修復，然受限期催告後，均
      置之不理，不得已原告祇得另請人修繕，修繕費用計新台幣（下同）十二萬九
      千元，依法原告所另支出該些修繕費用，自應由被告負責償還。
（二）另因被告丙○○前述土水工程部分之施作品質粗劣，一遇天雨即產生滲漏現象
      ，已如前述，造成原告之損失如下：于佑任手筆字畫一幅（因牆壁滲水受損，
      ）、李耕名畫二幅（因牆壁滲水受損）、紅木傢俱受潮發霉、大理石地板泡水
      嚴重受潮發霉有龜裂之慮、由三樓牆壁滲水之嚴重影響二樓之天花板的裝潢區
      、高級音響ＤＶＤ、ＶＣＤ及音箱受潮損壞、衣物、大理石地板等。以上原告
      之損害應有三十萬元以上，依法自亦應由被告負責賠償；再者，原告因該房屋
      之瑕疵未經被告前去修繕，而無法居住使用，只得另租屋居住，計自九十年五
      月至同年十二月止，每月租金一萬三千元，共計十萬四千元，亦係可歸責於被
      告之事由之瑕疵所生損害，自亦應由被告賠償。
（三）按「工作瑕疵者，定作人得定相當期限，請求承攬人修補之。承攬人不於前項
      期限內修補者，定作人得自行修補，並得向承攬人請求償還修補必要之費用。
      」民法第四百九十三條第一、二項定有明文，又「因可歸責於承攬人之事由，
      致工作發生瑕疵者，定作人除依前二條之規定，請求修補或解除契約，或請求
      減少報酬外，並得請求損害賠償。」民法第四百九十五條第一項亦定有明文。
　　　被告既自認有於本件「切結書」為簽署，而上開「切結書」既載明「．．．因
  　　改進地方太多，且不合規格，特要求保固五年，無條件修復之」之文句，且被
  　　告復為土水部分之實際施作人，是依該切結書所載意旨，足明被告應負工作修
  　　復之責任，了無疑問，被告辯稱伊僅「在場見證」而簽名，姑不論其簽名處未
  　　標明「見證人」之意旨，亦且以其係「土水部分」直接施作之人，由其承擔負
  　　責修復土水部分之瑕疵，更為事理之常，是其辯解，顯違常情，並無理由。
（四）再者，本件姑不論兩造有否存在直接之承攬關係，惟被告既係直接施作土水部
      分之人，且簽署上開「切結書」承諾「無條件修補」，則準此而言，上開「切
      結書」所載，亦屬「併存之債務承擔」，即被告應承受該承攬工作「土水部分
      」之瑕疵修復義務，應無疑問。而原告曾於九十年九月十二日發函限期催告被
      告應就其施作之瑕疵進場修復，此亦有律師函及回執可稽，惟被告迄未置理，
      且於訴訟中率謂「原告未曾提過任何漏水情事」，顯屬無理。
（五）原告因被告未履行其「切結書」中所承之義務，致生原告之損害及費用，被告
      至少應償還及賠償原告共計五十三萬三千元。又被告並應賠償原告因另租屋居
      住之租金損害，計自九十年五月至同年十二月止，共計十萬四千元之損害，惟
      訴訟至今，原告自九十一年一月起至七月止，另行付出每月一萬元之租金，於
      此一併向被告請求。原告爰依契約及承攬之法律關係，提起本件訴訟。
三、證據：提出房屋租賃契約書一紙、現場照片二十六幀、切結書一紙、修繕費用證
    明書一紙、音響單據一紙、估價單一紙（以上均為影本）為證，並聲請訊問證人
    王仁詳。
乙、被告方面：
一、聲明：
（一）求為判決駁回原告之訴。
（二）若受不利之判決，被告願供擔保請准宣告免為假執行。
二、陳述：
（一）原告所有座落台南市○○街二三三號之房屋修繕承攬契約，係由原告與訴外人
      吳雯華所訂立，再由訴外人吳雯華委由被告施作，故原告與被告間並無承攬契
      約存在，被告自無負保固五年無條件修復之義務。
（二）原告指稱房屋漏水被告否認之，退步言，縱房屋漏水屬實，本件工程係屬房屋
      修繕工程，並非房屋興建工程，被告僅就房屋之一部分為修繕，房屋漏水之部
      份，是否屬被告修繕之範圍，原告亦需負舉證之責，且所謂修繕費用真實性，
      被告亦否認，原告應就修繕費用十二萬九千元負舉證之責。另原告請求雨天漏
      水致屋內物品及設施損害金額，為三十萬元，原告亦應就損害確實已發生、及
      損害之原因與被告之施工有因果關係、損害金額如何產生負舉證之責。租賃契
      約書之真實性被告否認，且被告既無負損害賠償之義務，縱租賃契約為真實，
      亦與被告無關。
（三）原告與被告間並無承攬契約存在，被告自無負保固五年無條件修復之義務：
  　　茲據原告乙○○於九十年九月二十一日委託方文賢律師發函給被告稱：「按本
  　　人並無與丙○○約定有任何工程契約，丙○○謂本人曾向其表示希望丙○○繼
  　　續施作，並負責所有工程款之語，並非事實，其另謂本人與伊討價後折為九十
  　　六萬元云云，更屬無稽」。足證原告亦自認兩造之間並無承攬關係存在，從而
  　　，原告請求被告賠償損害乙節，自屬無據。
（四）兩造間並無承攬契約存在，為原告所不爭執，已如前述，故原告雖出示如證一
      所示之切結書一份，然觀切結書之內容為：「由吳雯華先生承包環福街二三三
      號工程一案，因改進地方太多，且不合規格，特要求保固五年，無條件修復之
      。」亦明示承攬契約係由吳雯華先生承包，故自應由吳雯華負責，要與被告丙
      ○○無涉，且原告委託方文賢律師所發之律師函亦明示：「本人鄭重聲明如下
      ：1.本人所有台南市○○街二三三號房屋之整建工程，係於民國八十九年十一
      月二十八日與吳雯華簽立書面契約，而由吳雯華連工帶料以一百二十萬元承包
      ，至於吳雯華為完成該工程而找何人施作，概非所問。」，益證，原告自認本
      件承攬工程，與被告丙○○毫無關係，且原告其至於對吳雯華為完成該工程而
      找何人施作，亦毫不關心，從而，自難僅憑被告丙○○在切結書上曾經簽名，
      即遽認被告應負承攬契約之賠償責任。
（五）事實上，被告丙○○當初因負責系爭房屋土木部分之工程，因原告認為還有「
      改進地方，且不合規格」，到場聽取承攬契約兩造（即乙○○及吳雯華）對於
      如何繼續施作之結論，故在切結書上簽名，僅表示在場「見證」之目的，此亦
      為何被告丙○○所簽之姓名上方明示「土木」，俾與「承包人」有所區別之意
      ，執此，被告並非承攬契約之當事人，原告卻將損害賠償強加諸被告身上，實
      屬莫大冤枉。
（六）退步言，縱認被告為承攬契約當事人，但原告之前從未提過，突然說有任何漏
      水，並請求賠償，實難令人相信所言為真，且原告迄今未就損害確實已發生？
      損害之原因與被告之施工有因果關係？損害金額如何產生？舉證以實其說，其
      言自難憑信。
（七）被告否認原告所提出租賃契約、估價單、收據、物品損害及修繕清單之真正。
　　　原告迄今仍無法就損害事實如何發生之經過，為詳細陳述，其言自難憑信：
  　　原告一再主張，因被告施工瑕疵，故產生漏水，導致損失，惟迄今仍無法確切
  　　交待何時、何地、何樓層發生漏水，所損失之物品，在發生漏水當時置於何處
  　　？損失物品之價值如何計算？故原告舉證之責未盡，殆為不爭事實。
（八）原告請求之租金支出之損失，為自九十年五月至九十年十二月止，每月一萬三
      千元，並提出租賃契約書一份佐證，惟觀該份租賃契約書是在八十九年十月十
      八日所簽定，租賃期間是從八十九年十月十五日至九十年十月十五日，顯然，
      原告早在所謂損害發生前，就已承租，並非因所謂「本案損害發生」才承租，
      至為灼然，而且，租賃契約早在九十年十月十五日就已到期終止，而原告主張
      請求之租金卻到九十年十二月止，亦與租賃契約到期日不合，顯然，原告是試
      圖移花接木，將早已承租之房屋（是否早已住該處，不得而知）用來謊稱租金
      損失，此外，從原告所列出之損失清單中卻獨不見床舖設備之損失，從原告提
      出之相片中亦不見有床鋪之蹤跡，且看相片中之陳設，諾大之房屋中空蕩蕩，
      不像是已有進住，而且，從原告在「九十年四月三十日」購買之傢俱清單僅有
      紅木傢俱，並無床鋪以觀，益證原告並無進住，至無灼然。
三、證據：聲請訊問證人宋槐及蔡頂恭。
    理    由
一、按「訴狀送達後，原告不得將原訴變更或追加他訴。但有下列各款情形之一者
    ，不在此限：
    　　　　一  被告同意者。
            二  請求之基礎事實同一者。
            三  擴張或減縮應受判決事項之聲明者。
            四  因情事變更而以他項聲明代最初之聲明者。
            五  該訴訟標的對於數人必須合一確定時，追加其原非當事人之人為當事
                人者。
            六  訴訟進行中，於某法律關係之成立與否有爭執，而其裁判應以該法律
                關係為據，並求對於被告確定其法律關係之判決者。
            七  不甚礙被告之防禦及訴訟之終結者。
            被告於訴之變更或追加無異議，而為本案之言詞辯論者，視為同意變更或
            追加。」民事訴訟法第二百五十五條第一、二項分別定有明文。
　　查原告於本件起訴狀繕本送達後，主張被告應賠償其另行租屋之損害，因而追加
　「被告應給付原告自九十一年一月起至清償日止，按月一萬計算之損害賠償金」之
　聲明，經核其情形僅係擴張應受判決事項之聲明，雖被告不同意此部分之追加，惟
  揆諸上開民事訴訟法第二百五十五條第一、二項之規定，並無不合。
  又原告原主張本於契約及承攬契約之法律關係提起本件訴，嗣又追加主張「本於併
　存之債務承擔」提起本件訴訟，上開「契約及承攬契約」與「併存債務承擔」，法
　律上之性質雖有未同，但二者訴訟上所據之事實係屬同一（均係本於兩造所簽立之
　切結書內容而為主張），原告起訴時雖本於契約及承攬契約法律關係起訴，嗣不妨
　再本於「併存債務承擔」法律關係而為主張，縱令被告抗辯：原告嗣後主張併存債
　務承擔，係屬訴訟標的之變更，伊不同意云云，仍為法之所許，合先敘明。
二、本件原告主張：原告所有座落台南市○○街二三三號之房屋（以下簡稱系爭房屋
    ），於八十九年間就前揭房屋改、增建之工程，交由案外人吳雯華及被告丙○○
    等人承作，而該些工程於完工，款項理清時，曾由被告丙○○等人簽立「切結書
    」載明：『保固五年，無條件修復』之意旨。詎事後在前揭建物三樓增建之外牆
    產生嚴重裂縫，一遇天雨即有滲漏雨水之現象，已對原告前揭房屋之裝潢、油漆
    ，及室內地板、傢俱、字畫、衣物等物品，造成重大損害。惟被告丙○○負責土
    水部分之施作，如前所述已承諾應無修件修復，即應就該些瑕疵予以修復，然受
    限期催告後，均置之不理，不得已原告祇得另請人修繕，修繕費用計十二萬九千
    元。另因被告丙○○前述土水工程部分之施作品質粗劣，一遇天雨即產生滲漏現
    象，已如前述，造成原告家具及字畫之損失，共計三十萬元；再者，原告因該房
    屋之瑕疵未經被告前去修繕，而無法居住使用，只得另租屋居住，計自九十年五
    月至同年十二月止，每月租金一萬三千元，共計十萬四千元，亦係可歸責於被告
    之事由之瑕疵所生損害，自亦應由被告賠償，且原告自九十年一月起至七月止，
    每月自行付出一萬元租金，亦應由被告負賠償責任。爰依承攬契約法律關係起訴
    請求被告給付伍拾萬仟元及自起訴狀繕本送達被告翌日起至清償日止按年息
    百分之五計算之利息，並自九十一年一月起至清償日止，按每月新台幣一萬元計
    算之損害賠償金。
三、被告則以：系爭房屋修繕承攬契約，係由原告與訴外人吳雯華所訂立，再由訴外
    人吳雯華委由被告施作，故原告與被告間並無承攬契約存在，被告自無負保固五
    年無條件修復之義務。被告否認系爭房屋漏水；退步言，縱房屋漏水屬實，本件
    工程係屬房屋修繕工程，並非房屋興建工程，被告僅就房屋之一部分為修繕，房
    屋漏水之部份，是否屬被告修繕之範圍，原告亦需負舉證之責，且所謂修繕費用
    真實性，被告亦否認，原告應就修繕費用十二萬九千元負舉證之責。另原告請求
    雨天漏水致屋內物品及設施損害金額，為三十萬元，原告亦應就損害確實已發生
    、及損害之原因與被告之施工有因果關係、損害金額如何產生負舉證之責。租賃
    契約書之真實性被告否認，且被告既無負損害賠償之義務，縱租賃契約為真實，
    亦與被告無關等語資為抗辯。
四、原告主張系爭房屋改、增建後發生漏水現象，造成伊所有于右任手筆字畫一幅（
　　因牆壁滲水受損，）、李耕名畫二幅（因牆壁滲水受損）、紅木傢俱受潮發霉、
　　大理石地板泡水嚴重受潮發霉有龜裂之慮、由三樓牆壁滲水之嚴重影響二樓之天
　　花板的裝潢區、高級音響ＤＶＤ、ＶＣＤ及音箱受潮損壞、衣物、大理石地板損
　　壞等情，業據其提出照片二十六幀為證，且被告曾於書明「由吳雯華先生承包環
　　福街二三三號工程一案，因改進地方太多，且不合規格，特要求保固五年，無條
　　件修復之」之切結書（以下簡稱系爭切結書）上簽名之事實，亦有系爭切結書可
　　稽，復為被告所不爭，應堪信為真實。
五、本件之爭點首在於對於系爭房屋之水電工程（一）兩造間有無承攬契約﹖（二）
    被告於上開切結書上簽名，是否屬併存之債務承擔，而應對本件負損害賠償責任
    ﹖
六、查系爭切結書上書明：「由吳雯華先生承包環福街二三三號工程一案，因改進地
    方太多，且不合規格，特要求保固五年，無條件修復之，承包人姓名吳雯華．．
    ．土水姓名丙○○、水電姓名蔡頂恭」，有系爭切結書可稽，證人吳雯華雖因遷
    移不明，無法通知其到庭作證，惟系爭切結書既書明「由吳雯華先生承包．．．
    承包人姓名吳雯華」等語，益徵系爭房屋承攬工程契約之當事人為吳雯華。參諸
    證人蔡頂恭證稱：「工程是吳雯華向原告承包的，而吳雯華再找我與丙○○施作
    ，我們是對吳雯華負責的，而非原告，之所以在上面簽名是原告說如果我們簽名
    ，他就會付款給我們．．．」（本院九十一年十月二十三日言詞辯論筆錄）及證
    人宋槐亦證稱：「．．．丙○○只是下游包商．．．保固書上丙○○之簽名是我
    幫他簽的，．．．因當時原告有叫警察來，我們有壓力．．．」（九十一年九月
    二十五日言詞辯論筆錄），證人王仁祥證稱：「．．．當天吳雯華也在場，因為
    他是承攬人，然後再將水泥部份轉交給丙○○做．．．」等語，益徵系爭房屋之
    增、改建工程契約係由原告與吳雯華所締結，要與被告無涉。況原告於九十年九
    月二十一日曾委託訴外人方文賢律師以九十賢律字第九００八五號發函予被告，
    其中有「本人所有台南市○○街二三三號房屋之整建工程，係於民國（下同）八
    十九年十一月二十八日與吳雯華簽立書面契約，而由吳雯華連工帶料．．．承包
    」、「本人並無與丙○○約定有任何工程契約．．．」等語，有該函附件即原告
    與吳雯華之契約書可參，原告於本院審理時亦自承「我沒有與丙○○訂立承攬契
    約」（本院九十一年四月十日言詞辯論筆錄）等語，益徵本件系爭房屋之增、改
    建工程，被告僅為訴外人吳雯華所聘僱之下游工人，並非契約之當事人。被告既
    非承攬契約之訂約人，原告本於承攬契約之法律關係，請求被告償還修補必要之
    費用及賠償損害，即屬無據，不應准許。
七、按併存的債務承擔謂由第三人加入既存的債之關係為新債務人，其原債務人則仍
    與債權人維持原有債之關係（最高法院十九年上字第四五一號、二十三年上字第
    一三七七號判例參照），復按附停上條件之法律行為，於條件成就時，發生效力
    ，民法第九十九條第一項定有明文。查證人王仁祥證稱：「因為丙○○有做乙○
    ○的房屋水泥工程部份，當天吳雯華也在場，因為他是承攬人，然後再將水泥工
    部份轉交給丙○○做，當天是談付款的事情，乙○○要求房屋要保固五年，丙○
    ○因為是承作水泥部分，所以就水泥部分要保固五年，所以他才簽名，他簽名是
    表示要保固，而非僅在場見證。」（九十一年五月十五日言詞辯論筆錄）及「原
    告要求被告及蔡頂恭為他保固，而被告等人也都有簽字，至於內容是什麼，我就
　　不清楚。」（九十一年十一月二十七日言詞辯論筆錄）等語，惟證人蔡頂恭卻證
　　稱：「．．．原告說我們如果簽了（系爭切結書）他就願意付尾款七萬元」及「
　　．．．之所以在上面簽名是原告說如果我們簽名，他就會付款給我們，但後來也
　　沒有，七萬元尾款我都沒有拿到．．．」（九十一年十一月二十七日、九十一年
　　十月二十三日言詞辯論筆錄），則被告丙○○與證人蔡頂恭於系爭切結書上簽名
　　，承諾保固土水部分，係附以「原告支付被告丙○○及證人蔡頂恭系爭工程尾款
　　」為停止條件之併存的債務承擔，亦即若原告付清訴外人吳雯華所積欠被告系爭
    工程之尾款，被告即依系爭切結書之內容承擔訴外人吳雯華之承攬人義務，對系
    爭工程付保固之責。然原告並未支付系爭工程之尾款，此為原告所不爭，則被告
    願承擔保固責任之停止條件，並未成就，且於簽立系爭切結書之同日，經兩造與
    蔡頂恭、吳雯華協商，另由吳雯華、丙○○、蔡頂恭簽立書明：「剩餘尾款鐵工
    三十五萬、土水二十六萬、水電七萬由吳雯華、丙○○、蔡頂恭承受」協議書，
    而此協議書之內容已推翻系爭附以「原告支付被告丙○○及證人蔡頂恭系爭工程
    尾款」為停止條件併存的債務承擔之系爭切結書之結論，業據證人蔡頂恭證述明
    確（九十一年十一月二十七日言詞辯論筆錄），並有該協議書一紙可稽，原告猶
    執系爭切結書主張被告應對系爭工程負損害賠償責任云云，即屬無據，不應准許
    。
八、從而，原告本於承攬契約及併存債務承擔法律關係請求被告給付伍拾萬仟元
    及自起訴狀繕本送達被告翌日起至清償日止按年息百分之五計算之利息，並自九
    十一年一月起至清償日止，按每月新台幣一萬元計算之損害賠償金，為無理由。
九、末查，被告非系爭工程之承攬人，其同意承擔訴外人吳雯華對系爭工程之債務之
    停止條件亦未成就，已如上述，則縱令系爭房屋改、增建工程施作有瑕疪，造成
    原告之損失，被告亦毋庸負損害賠償責任，原告聲請本院至台南市○○街二三三
    號三樓現場履勘，以確定原告之損失暨囑託台灣省建築師公會鑑定，以釐清原告
    損失之範圍一節，本院認無必要，併此敘明。
十一、因本案事證已臻明確，兩造其餘主張陳述及所提之證據，均毋庸再予審酌，附
      此敘明。
十二、原告受敗訴判決，其假執行之聲請即失所依據，應併予駁回。
十三、結論：本件原告之訴為無理由，並依民事訴訟法第七十八條，判決如主文。
中　　　華　　　民　　　國　　九十一　　年　　十二　　月　　　十一　　　日
                                臺灣臺南地法院民事第四庭
~B法　　　官　孫玉文
右為正本係照原本作成。
如對本判決上訴，須於判決送達後廿日內向本院提出上訴狀。
中　　　華　　　民　　　國　　九十一　　年　　 十二　　 月　　　十一　　日
~B法院書記官　陳金堂
